【裁判字號】    88,簡上,32
【裁判日期】    900703
【裁判案由】    分割共有物
【裁判全文】
臺灣彰化地方法院民事判決  八十八年度簡上字第三十二號
    上  訴  人  丙○○
    視為上訴人  戊○○
                甲○○
    訴訟代理人  乙○○
    視為上訴人  丁○○
                己○○
    被上訴人    庚○○
右當事人間請求分割共有物事件，上訴人對於中華民國八十七年十一月二十四日本院
員林簡易庭八十六年度員簡字第五九號第一審判決提起上訴，本院判決如左：
    主  文
上訴駁回。
第二審訴訟費用由上訴人負擔。
    事  實
甲、上訴人方面：視為上訴人甲○○、丁○○未於言詞辯論期日到場，惟其於準備程
    序到場或提出書狀，與其餘上訴人即視為上訴人聲明、陳述如左：
一、聲明：（一）原判決廢棄。（二）右廢棄部分，兩造共有坐落彰化縣埔鹽鄉○○
    段第一二六二地號、地目建、面積零點零肆貳肆公頃土地應予分割如附圖二所示
    。
二、陳述：除與原審判決書所載者相同茲予引用外，補稱：
（一）上訴人丙○○部分：願與視為上訴人甲○○共同分在上訴人丙○○現使用之位
      置，以免拆除現有房屋。請求以附圖二所示之方案分割。
（二）視為上訴人戊○○部分：希望分得現使用位置，且系爭土地西北角三角形地帶
      早遭鄰居即訴外人陳隆興占有。
（三）視為上訴人甲○○部分：願與上訴人丙○○共同分在上訴人丙○○現使用之位
      置，以利使用。
（四）視為上訴人丁○○部分：願與視為上訴人己○○分在一起。
（五）視為上訴人己○○部分：
  （１）坐落彰化縣埔鹽鄉○○段第一二六一、一二六一－一、一二六一－二、一二
        六一－三、一二六一－四、一二六一－五、一二六一－九、一二六二、一二
        六七、一二六八地號土地十筆，前為己○○、陳再戶、丁○○三兄弟所共有
        ，嗣上述一二六一－一、一二六一－三、一二六七地號土地三筆先後出售他
        人，其餘七筆仍由該三兄弟共有，該七筆土地位於同鄉○○路○段旁南北縱
        向排列，三兄弟並約定分管，由大哥己○○分管北邊，大弟陳再戶分管中間
        ，二弟丁○○分管南邊，該三兄弟並各曾讓售其上述七筆土地之部分應有部
        分與外人，並自彰水路二段一號起分築房屋十五棟，因上述共有土地無法協
        議分割，且七筆土地共有人不同，無從請求合併判決分割，其中上述一二六
        一－四、一二六一－五地號土地，業經視為上訴人丁○○訴請分割判決確定
        ，並辦畢分割登記，其中上述一二六一地號土地，業經被上訴人訴請分割判
        決確定，並辦畢分割登記，其中上述一二六一－二、一二六一－九地號土地
        ，業經視為上訴人己○○訴請分割判決變價分割確定，其中上述一二六八地
        號土地亦經訴外人即被上訴人之兄弟陳清正訴請分割，現在審理中，其中系
        爭一二六二地號土地亦在本件訴訟中，因各共有人一時意氣用事，使各筆土
        地各別分割結果，各共有人分得土地均細小零散，降低使用價值，並需拆除
        現有建物。
  （２）因上訴人丙○○與視為上訴人甲○○陳明願保持共有，被上訴人與視為上訴
        人丁○○、甲○○於系爭土地上並無建物，上訴人丙○○、視為上訴人戊○○、己○○於系爭土地上早有建物，如遽行拆除，顯不利於社會經濟及各所
        有人，故請求按附圖二所示方案分割，兩造分得土地增減面積部分，請依財
        團法人中華民國企業技術鑑定委員會鑑定結果為補償或受償。
三、證據：援用原審之立證方法。並提出分管圖、起訴書、本院八十五年度訴字第八
    六一號、八十七年度員簡字第三七號、第一七二號、八十八年度簡上字第三一號
    判決為證。
乙、被上訴人方面：
一、聲明：如主文所示。
二、陳述：除與原審判決書所載者相同茲予引用外，補稱：如依附圖二所示方案，被
    上訴人分得土地為畸零地，無法使用，且己○○、陳再戶、丁○○三兄弟共有之
    幾筆土地多年前經分管約定，沿同鄉○○路○段旁由南到北，由己○○分管北邊
    ，陳再戶分管中間，丁○○分管南邊，並各自興建建物，視為上訴人丁○○先破
    壞協議，對於被上訴人分管土地（被上訴人係陳再戶之子）訴請裁判分割，業經
    本院八十五年度訴字第八六號判決分割，被上訴人之建物需遭拆除，被上訴人不
    得已才訴請本件分割，請依原審採取如附圖一所示之方案分割，分割後各共有人
    得以交換土地使用。
三、證據：援用原審之立證方法。
    理  由
一、本件視為上訴人甲○○、丁○○未於言詞辯論期日到場，核無民事訴訟法第三百
    八十六條所列各款之情形，爰依被上訴人聲請，由其一造辯論而為判決。
二、本件被上訴人於原審起訴時，曾以其先父即原共有人陳再戶為被告，嗣陳再戶於
    八十九年一月十九日死亡，由被上訴人繼承取得其就系爭土地之全部應有部分，
    並辦理繼承登記完畢，自無再以陳再戶為本件訴訟對象之必要，附此敘明。
三、被上訴人於原審起訴主張坐落彰化縣埔鹽鄉○○段第一二六二地號、地目建、面
    積零點零肆貳肆公頃土地為兩造所共有，各共有人應有部分比例如附表（一）所
    示，兩造就系爭土地未訂立不分割之特約，又依物之使用目的亦不受不得分割之
    限制；兩造就共有系爭土地亦無法以協議之方法分割，爰依民法第八百二十四條
    第二項規定，請求原物分割。上訴人即視為上訴人丙○○、戊○○、甲○○、丁○○、己○○均聲明同意分割，但兩造爭執應以何種方案分割。
四、被上訴人於原審主張兩造共有上述土地，各共有人應有部分各如附表（一）所示
    ，兩造就上述土地並無不為分割之特約，亦無不能分割之情形，兩造就分割方法
    又無法達成協議等情事，業據其提出土地登記簿謄本為證，堪信為實在，從而被
    上訴人請求分割系爭土地，依民法第八百二十三條第一項、第八百二十四條第二
    項之規定並無不合，自應予准許。
五、至其分割方法，經查：上訴人丙○○、視為上訴人甲○○陳明願分得相鄰之土地
    ，視為上訴人丁○○、己○○陳明願分得相鄰之土地，又系爭土地東側緊臨彰水
    路，及系爭土地上現有上訴人丙○○、視為上訴人戊○○、己○○及訴外人陳隆
    興之建物，即如附圖三即八十八年四月二日溪地（二）字第三八五號土地複丈成
    果圖所示各共有人使用系爭土地之現狀，並參酌視為上訴人己○○、丁○○、被
    上訴人之父陳再戶原共有之上述七筆土地，其中上述一二六一－四、一二六一－
    五地號土地，及上述一二六一地號土地，業經分別判決分割確定，並辦畢分割登
    記，其中上述一二六一－二、一二六一－九地號土地，業經判決變價分割確定，
    其中上述一二六八地亦正訴請分割審理中等情，此據視為上訴人己○○、被上訴
    人陳述明確，並有上述本院八十五年度訴字第八六一號、八十七年度員簡字第三
    七號、第一七二號、八十八年度簡上字第三一號判決附卷可按，是其等上述原共
    有之七筆土地逐筆分割並危及現有建物已屬不可避免，雖上訴人丙○○、視為上
    訴人己○○陳明希望採取附圖二所示方案分割，視為上訴人戊○○陳明希望分得
    現使用之位置，但如被上訴人分得附圖二編號Ａ部分土地，既係三角形狀之畸零
    地，無通路亦無法利用，並現遭訴外人陳隆興佔用，且被上訴人亦喪失於分割後
    得與其餘上訴人或視為上訴人交換土地，以互相挽回因上述七筆土地逐筆分割造
    成建物拆除結果之機會，原審考量上情，並為兼顧分割後各筆土地經濟價值之平
    均及地形之完整，使各共有人所分得之土地均有適宜之通路對外界聯繫，因而諭
    知分割方法如附圖一所示，使各共有人於分割後得以綜合上述各筆土地之使用狀
    況，各以相互買賣、交換土地或其他方式，尋求上述各筆土地上之建物得以保留
    之方法，相較於採取附圖二所示之方案僅保留系爭土地上建物而犧牲被上訴人權
    益之方法，更能顧全全體共有人之公平及利益，並更能發揮共有物之經濟效益，
    本院亦認係適當之分割方法，於法並無不合，上訴意旨指摘原判決不當，求予廢
    棄改判，為無理由，應駁回其上訴。
結論：本件上訴為無理由，依民事訴訟法第四百三十六條之一第三項、第四百四十九
條第一項、第七十八條、第四百六十三條、第三百八十五條第一項前段，判決如主文
。
中      華      民      國    九十      年      七      月      三      日
                            臺灣彰化地方法院民事第二庭
~B審判長法  官  羅培昌
~B      法  官  林金灶
~B      法  官  余仕明
┌──────────────────────────────────┐
│附表（一）                                                          │
├──┬──────────┬────────────────────┤
│編號│共有人姓名          │應有部分                                │
├──┼──────────┼────────────────────┤
│一  │己○○              │一０八００分之一九六六                  │
├──┼──────────┼────────────────────┤
│二  │庚○○              │一０八分之一八                          │
├──┼──────────┼────────────────────┤
│三  │戊○○              │一０八００分之三五三四                  │
├──┼──────────┼────────────────────┤
│四  │丙○○              │五四分之四                              │
├──┼──────────┼────────────────────┤
│五  │丁○○              │三六分之七                              │
├──┼──────────┼────────────────────┤
│六  │甲○○              │三六分之二                              │
└──┴──────────┴────────────────────┘
右為正本係照原本作成。
本判決不得上訴。
~B  法院書記官  楊美芳
中      華      民      國    九十      年      七      月      五      日


司法院資訊處製作；財團法人民間司法改革基金會備份。
